臺灣高等法院高雄分院刑事裁定　　　　 100年度聲再字第70號
聲　請　人　李慧美(吳汶達之配.
受判決人　　吳汶達原名吳何堂.
選任辯護人　施秉慧律師
上列聲請人因違反商業會計法等案件，對於本院99年度金上重更
（二）字第4 號中華民國99年8 月10日確定判決（起訴案號：臺
灣地方法院檢察署90年度偵字第16539 號、23233 號；原審案號
：臺灣高雄地方法院91年度訴字第3214號），聲請再審，本院裁
定如下：
    主  文
再審之聲請駁回。
    理  由
一、聲請意旨略稱：(一)仁翔建設股份有限公司（下稱仁翔公司）
    於87年6 月23日，將原高雄縣大社鄉○○○段135-138 地號
    土地其中權利範圍二分之一出賣予楊聖能，另權利範圍二分
    之一出賣予宇鈦科技事業股份有限公司（下稱宇鈦公司），
    買賣價金各新台幣（下同）2 億元，有該不動產買賣契約書
    2 份可憑（即聲請書再證二、三），關於該土地買賣之價金
    給付並有楊聖能手寫之實際支付金額與差額計算表及仁翔公
    司87年6 月之日記帳可證（即聲請書再證四、五）。上開書
    證可為仁翔公司出賣上開土地予楊聖能及宇鈦公司，因楊聖
    能資金不足，受判決人即被告吳汶達為使買賣順利進行，使
    仁翔公司順利取得4 億元價金，乃於告知張榮次後，將仁翔
    公司原要支付給張榮次之土地（即改制前高雄縣湖內鄉○○
    段第963-112 號、路竹鄉○○段第27號）價款3 千萬元、6
    千萬元，出借予楊聖能，被告並未侵占該9 千萬元，原確定
    判決既未注意上開書證，即屬刑事訴訟法所稱之新證據，本
    案應具開始再審之理由。(二)原確定判決未注意卷內宏大建設
    機構（下稱宏大建設）手寫車位分配表及地下室二、三、四
    、五層車位分配表（即聲請書再證六）為通發公司為與合夥
    興建維士比大樓之地主（含被告吳汶達）合意分配建物所為
    ，該分配表之內容可為通發公司與地主依合夥關係分配證物
    之證明，足資認定被告確係與通發公司合夥興建維士比大樓
    之股東，就該建物存有分配權利，而得出賣該建物。又通發
    公司85年5 月7 日、5 月31日、7 月2 日之股東往來簽認文
    件，亦為可證明被告為此合夥興建維士比大樓之股東之新證
    據。(三)臺灣土地銀行鳳北分行94年6 月15日北存第09400002
    72號函檢送000000000000號張榮次乙存帳戶轉帳收入明細資
    料，顯示吳春蓮、吳何堂、江亞文（合資購買改制前高雄縣
    湖內鄉○○段第963-112 號、路竹鄉○○段第27號土地的股
    東之一）有匯入多筆款項入張榮次之帳戶，足資證明當初係
    被告與張榮次共同購買該二筆土地，出資百分之三十，而有
    隱名合夥之關係，被告自有權利收受該二筆土地後來轉售之
    價金，原確定判決既未注意此書證，此書證即屬新證據，而
    得據以聲請再審等語。
二、按刑事訴訟法第420 條第1 項第6 款所謂發見確實之新證據
    ，係指該證據於事實審法院判決前已經存在，為法院、當事
    人所不知，不及調查斟酌，至其後始行發見，且就證據本身
    形式上觀察，固不以絕對不須經過調查程序為條件，但必須
    顯然可認為足以動搖原有罪確定判決，而為受判決人無罪、
    免訴、免刑或輕於原判決所認罪名之判決者為限。故受理聲
    請再審之最後事實審法院，應就聲請再審理由之所謂「新證
    據」，是否具備事實審判決前已經存在，為法院、當事人所
    不知，事後方行發見之「嶄新性」，及顯然可認足以動搖原
    有罪確定判決，應為無罪、免訴、免刑或輕於原判決罪名之
    「顯然性」二要件，加以審查，為判斷應否准予開始再審之
    準據（最高法院85年度台抗字第308 號、93年度台抗字第98
    號裁定參照）。
三、經查：
(一)、上開聲請書所附再證二、三、四、五號書證，分別附於原確
    定判決之本院93年度金上重訴字第7 號卷一第69-71 頁、72
    -73 頁、77頁、79-80 頁），此業經本院調閱原確定判決全
    卷無訛，已難謂係為承審法院、當事人所不知，不及調查斟
    酌，至其後始行發見之新證據。又上開3 千萬元及6 千萬元
    原係仁翔公司要支付予張榮次之原高雄縣路竹鄉○○段土地
    買賣價金，被告是否犯業務侵占罪，爭點在於張榮次是否事
    前同意該等款項由被告自為他用，上開聲請再審意旨所提證
    據縱認內容屬實，亦無從證明張榮次有此同意，從而，對原
    確定判決認定被告侵占此等款項之結論亦無影響，原確定判
    決就此不影響事實認定之證據，未於判決理由加以論述，自
    非可據以推認承審法院於審理時不知或未注意此證據。上開
    證據自均欠缺「嶄新性」及「顯然性」二要件，非得據以為
    開始再審之理由。
(二)、上開聲請書所附再證六號書證，已附於原確定判決之本院93
    年度金上重訴字第7 號卷一第84-89 頁，此業經本院調閱原
    確定判決全卷無訛，已難謂係為承審法院、當事人所不知，
    不及調查斟酌，至其後始行發見之新證據。又依此手寫車位
    分配表及地下室二、三、四、五層車位分配表之內容觀之，
    僅係關於該維士比大樓地下室停車位之分配，縱認屬實，亦
    無法以此推認被告與通發建設公司就維士比大樓之興建係合
    夥關係。且即使有此合夥關係存在，合夥財產仍屬合夥人全
    體公同共有，民法第668 條亦有明定，被告之共有權亦係存
    在於該公同共有財產之全部，而非特定樓層，更無由認定被
    告已分得該大樓第19-22 樓。從而，此部分證據就原確定判
    決關於被告並未取得該大樓第21、22樓之所有權，而借林靜
    慧之名義將該2 樓層出售予仁翔公司，實際上並無出售該等
    樓層之意思，而係以此方式侵占仁翔公司支付林靜慧之買賣
    價金8500萬元之事實認定，並無影響。聲請意旨另謂通發公
    司85年5 月7 日、5 月31日、7 月2 日之股東往來簽認文件
    ，亦為可證明被告為此合夥興建維士比大樓之股東之新證據
    ，然再審聲請狀並未附此證據，與刑事訴訟法第429 條：「
    按聲請再審應以再審書狀，敘述理由，附具原判決之繕本及
    證據，提出於管轄法院為之」之規定已有未合。且被告是否
    與通發公司就維士比大樓之興建有合夥關係，與本案被告侵
    占上開8500萬元價金之事實認定並無影響，已如前述，綜此
    ，上開證據均欠缺「嶄新性」及「顯然性」，自非得據以聲
    請再審之新證據。
(三)、上開聲請再審意旨所指臺灣土地銀行鳳北分行94年6 月15日
    北存第0940000272號函檢送之000000000000號張榮次乙存帳
    戶轉帳收入明細資料，再審聲請狀並未附此證據，與上開刑
    事訴訟法第429 條之規定，已有不合。此帳戶明細資料已附
    於上開本院93年度金上重訴字第7 號卷二第17、18頁，業經
    本院調閱該卷審核無誤，難謂係原審所不知或未注意之新證
    據。又此帳戶明細資料僅能證明轉帳、匯款之事實，無法證
    明轉帳、匯款之原因關係，且縱認被告與張榮次就上開湖內
    段、竹滬段土地之購買有隱名合夥關係，亦無權利直接收取
    該二筆土地後來出售予仁翔公司之買賣價金。此證據之提出
    ，實無從影響原確定判決關於被告侵占仁翔公司支付予張榮
    次之土地價款的事實認定。綜此，上開證據均欠缺「嶄新性
    」及「顯然性」，自非得據以聲請再審之新證據。
四、綜上所述，本件聲請人所提出之證據，均非刑事訴訟法第42
    0 條第1 項第6 款所謂發見確實之新證據，其聲請自無理由
    ，應予駁回。
據上論斷，應依刑事訴訟法第434 條第1 項，裁定如主文。
中    華    民    國   100    年    7     月    22    日
                  刑事第十庭    審判長法  官  陳中和
                                      法  官  敦玫利
                                      法  官  蔡國
以上正本證明與原本無異。
如不服本裁定應於送達後5 日內向本院提出抗告狀。
中    華    民    國   100    年    7     月    22    日
                                      書記官  周青玉